【裁判字號】    97,附民,127
【裁判日期】    970328
【裁判案由】    偽造文書等
【裁判全文】
臺灣板橋地方法院刑事附帶民事訴訟判決
原      告  甲○○
被      告  乙○○
上列被告因97年度訴字第378 號詐欺案件，經原告提起附帶民事
訴訟，本院判決如下：
    主      文
原告之訴及假執行之聲請均駁回。
    事實及理由
一、原告起訴主張略以：被告於民國92年5 月間以其姐溫慧芬名
    義參加由鄭劉來于為會首，會期自92年6 月5 日起至97 年5
    月5 日止，會首及會員共計61會，每會新臺幣（下同）20,0
    00元，採內標制，每月5 日開標，無底標之合會1 會，然因
    被告需錢孔急，竟基於詐欺之犯意，先假意邀請原告參加上
    開合會，並偽造合會單1 份，虛偽記載「標第二個會時；同
    一家族要隔六會，同一人要隔十二會才可再標會」等文字，
    使原告不至於太快要求標會，原告陷於錯誤陸續繳納會款共
    計246,700 元，然被告實際上早於第1 會及第3 會即將會份
    標取並取得標款，嗣經原告告知被告欲標取上開合會，因見
    被告百般拖延而察覺有異，遂於93年7 月5 日自行向會首鄭
    劉來于查問，始知悉被告早已將會份標取並收取己用，卻仍
    詐欺原告會錢之事實。被告之行為已經構成詐欺犯行，現正
    由本院以97年度訴字第378 號刑事案件審理中，為此爰依侵
    權行為之法律關係，聲明請求：被告應賠償原告246,700 元
    及自起訴狀繕本送被告之翌日起至清償日止，按年息百分之
    5 計算之利息，原告並願供擔保請准宣告假執行。被告方面
    則未為任何聲明或陳述，亦未提出任何書狀。
二、按提起附帶民事訴訟，應於刑事訴訟起訴後第二審辯論終結
    前為之，但在第一審辯論終結後提起上訴前，不得提起，刑
    事訴訟法第488 條定有明文。又原告之訴不合法或無理由者
    ，應以判決駁回之，同法第502 條第1 項亦有規定。蓋提起
    附帶民事訴訟，以有刑事訴訟之存在為前提，刑事訴訟終結
    後，即無提起附帶民事訴訟之餘地，倘原告於第一審刑事訴
    訟辯論終結之後，尚未提起上訴前，提起附帶民事訴訟，其
    訴自非合法，法院當應判決駁回之（參照最高法院75年度台
    附字第59號判決意旨）。
三、查本件被告乙○○被訴刑事部分，已於民國97年3 月12日辯
    論終結，原告於同年3 月18日始具狀提起附帶民事訴訟，有
    本院收文章可稽，是依上開說明，顯有未合，原告之訴自應
    予以駁回。
四、結論：依民事訴訟法第502 條第1 項，判決如主文。
中    華    民    國    97    年    3     月    28   日
                刑事第十一庭  審判長法  官  徐蘭萍
                                    法  官  林淑婷
                                    法  官  邱景芬
以上正本證明與原本無異
對於本判決如有不服，應於送達後10日內，向本院提出上訴狀，
但非對刑事訴訟之判決有上訴時，不得上訴。
                                    書記官  曾千庭
中    華    民    國    97    年    3     月    31    日


司法院資訊處製作；財團法人民間司法改革基金會備份。
